臺灣高等法院高雄分院民事裁定　　　　　 100年度抗字第48號
抗　告　人　龍美航運股份有限公司
法定代理人　郭秀枝
上列抗告人因與張方等間第三人異議之訴，依職權裁定確定訴
訟費用額事件，對於中華民國100年1月25日臺灣澎湖地方法院99
年度他字第5 號所為裁定提起抗告，本院裁定如下：
    主  文
原裁定廢棄。
    理  由
一、抗告意旨略以：原法院97年度訴字第49號第三人異議之訴事
    件，原告請求撤銷強制執行程序之標的有「龍美8 號平台船
    」及「龍美10號拖船」兩艘船舶；一審判決後，原告就「龍
    美8 號平台船」判決部分上訴，被告則就「龍美10號拖船」
    判決部分上訴，原法院以被告等執行名義之債權總額為新台
    幣（下同）1,780,835 元計算第二審訴訟費用為28,081元，
    令抗告人（即原告）繳納在案，因此相對人（即被告）上訴
    部分已無需再繳納同額之上訴裁判費，縱其聲請訴訟救助結
    果，亦顯無重複支出該筆訴訟費用墊款，原裁定命抗告人再
    重複繳納28,081元即有違誤。應請廢棄原裁定等情。
二、查抗告人提起第三人異議之訴即原審97年度訴字第49號，其
    訴訟標的金額為1,780,835 元，應徵收第一審裁判費為
    18,721元，第二審及第三審之裁判費為28,081元，業據本院
    調取上開案件第一、二、三審卷宗審閱無訛。按第三人異議
    之訴之訴訟標的為該第三人之異議權，法院核定此項訴訟標
    的之價額，應以該第三人本於此項異議請求排除強制執行所
    有之利益為準。強制執行標的物之價值如高於執行名義，應
    以執行名義之債權額為準；強制執行標的物之價值如低於執
    行名義之債權額，即應以該標的物之價值為準（最高法院91
    年6 月18日91年度第五次民事庭決議(二)參照）。本件之訴訟
    標的金額既為1,780,835 元，則原審判決後，原告（即本件
    抗告人）雖僅就其敗訴部分（即龍美8 號平台船）提起上訴
    ，但因認該艘船之價值即達執行名義之債權額，乃繳納第二
    審訴訟裁判費28,081元，有收據在卷可稽，此時被告（即本
    件相對人）雖亦對原審判決應撤銷查封部分（即龍美10號拖
    船）不服提起上訴，第二審之訴訟標的價額仍為第三人異議
    權之利益額即1,780,835 元，就被告上訴部分即無庸再徵收
    裁判費，惟被告誤為應繳二審裁判費而聲請訴訟救助，原審
    疏未注意及此，而裁定准予訴訟救助（原審98年度救字第4
    號），並不因法院誤裁定訴訟救助，即應依民事訴訟法第11
    4 條第1 項依職權裁定確定訴訟費用額，原審以抗告人之第
    三人異議之訴業經最高法院判決敗訴確定，即依據前揭訴訟
    救助之裁定及上開法條，依職權裁定確定抗告人應再繳納28
    ,081元之第二審裁判費，尚有違誤，抗告意旨指摘原裁定不
    當，為有理由，應由本院將原裁定廢棄。
三、據上論結，本件抗告為有理由，依民事訴訟法第495 條之1
    、第450條裁定如主文。
中    華    民    國   100    年    3     月    15    日
                              民事第一庭
                                  審判長法官  黃金石
                                  法      官  曾錦昌
                                  法      官  林紀元
以上正本證明與原本無異。
如不服本裁定應於送達後10日內向本院提出再抗告狀（並按他造
當事人之人數附繕本），並繳納再抗告費新台幣1,000 元。
再為抗告僅得以適用法規顯有錯誤為理由，並應委任律師為代理
人。如委任律師提起抗告者，應一併繳納抗告費。
中    華    民    國   100    年    3     月    16    日
                                  書  記  官  黃麗蓉
附註：
抗告人之配偶、三親等內之血親、二親等內之姻親，或抗告人為
法人、中央或地方機關時，其所屬專任人員具有律師資格並經法
院認適當者，亦得為第三審代理人。
抗告人或其法定代理人具有律師資格者及前項情形，應於提起抗
告或委任時釋明之。